【裁判字號】    90,易,291
【裁判日期】    901017
【裁判案由】    違反醫師法
【裁判全文】
臺灣士林地方法院刑事判決                            九十年度易字第二九一號
    公  訴  人  臺灣士林地方法院檢察署檢察官
    被      告  甲○○
    選任辯護人  徐光佑
                林長泉
右列被告因違反醫師法案件，經檢察官提起公訴（八十九年度偵字第九九五三號），
本院判決如左：
    主  文
甲○○未取得合法醫師資格，擅自執行醫療業務，處有期徒刑壹年拾月。
扣案之處分箋貳張均沒收。
    事  實
一、甲○○前曾於民國七十八年間，因違反醫師法案件，經台灣板橋地方法院於七十
    八年八月十一日判處有期徒刑一年二月，緩刑五年確定（非累犯），猶不知悔改
    ，明知其僅有中醫師考試應考資格，未經中醫師考試及格，亦未領有醫師證書取
    得合法醫師資格，竟於八十九年十月七日十六時許（台北市政府衛生局大同區衛
    生所醫院診所違規案件暨查緝密醫現場記錄表誤載為十月六日），在台北市○○
    區○○街一段一三四號「黃長生藥行有限公司」，接續為病患林葳、蘇意惠、黃
    鳳從事問診、把脈、指示處方用藥等醫療行為，擅自執行醫療業務。經民眾檢
    舉，而為台北市政府衛生局大同區衛生所衛生稽查員當場查獲。嗣甲○○繼續於
    上址執行醫療業務，於九十年三月十一日十一時五分許，經臺灣士林地方法院檢
    察署檢察官親自前往上開「黃長生藥行有限公司」查訪，發現甲○○正為病患謝
    秀、張元貴從事問診、把脈、指示處方用藥等醫療行為。
二、案經台北市政府衛生局報請臺灣士林地方法院檢察署檢察官偵查起訴。
    理  由
一、訊據被告甲○○對於右揭事實均坦承不諱，核與證人即病患謝秀、張元貴、黃
    鳳及證人即大同區衛生所衛生稽查員陳欽亮、陳靜證述之情節相符，復有被告所
    開立「蘇意惠」、「林葳」處方箋二紙、中醫師考試應考資格證書影本一紙、台
    北市政府衛生局大同區衛生所醫院診所違規案件暨查緝密醫現場紀錄表、談話紀
    錄各一紙及現場照片五幀 (見偵查卷第三頁至第五頁)附卷可稽，本件事證已臻
    明確，被告犯行堪以認定，應依法論科。
二、按中醫之診斷，主要內容有四診、八綱等，而脈診即為中醫四診之重要組成部分
    ，其乃運用醫師之手，對病人體表進行觸、摸、按、壓，以瞭解病情的一種診斷
    方法，而醫療業務係指以醫療行為為職業，不問是主要業務或附屬業務，凡職業
    上予以機會，為非特定多數人所為之醫療行為均屬之。且醫療行為之認定，係指
    以治療、矯正或預防人體疾病、傷害、殘缺為目的，所為之診察、診斷及治療；
    或基於診察、診斷結果，以治療為目的，所為的處方、用藥、施術或處置等行為
    的全部或一部，均屬之，並不以收取報酬為要件。(行政院衛生署八十九年三月
    六日衛署醫字第八００五五三一號函參照)。被告甲○○所為問診、把脈行為，
    並以治療人體疾病為目的，開處方、配藥交付求診者服用，業已達醫療行為之範
    疇，且其於黃長生藥行有限公司為非特定多數人為前開醫療行為，屬執行醫療業
    務，核其所為，係犯醫師法第二十八條第一項之未取得合法醫師資格，擅自執行
    醫療業務罪。又醫師法第二十八條第一項所謂「業務」係指以繼續之意思，反覆
    實施同種類行為為目的之社會活動，當然包含多次行為，被告之實施醫療行為雖
    有多次，但只執行一個「醫療業務」，係屬繼續犯之一種，附此敘明。爰審酌被
    告前曾於七十八年間，因違反醫師法案件，經台灣板橋地方法院於七十八年八月
    十一日判處有期徒刑一年二月確定，緩刑五年（非累犯），猶不知悔改，今未具
    合法醫師資格，仍擅自執行醫師業務，致他人之身體、健康、生命有重大危害之
    虞，且視國家專業證照制度於無物，犯罪後於檢察官調查時多所矯飾卸責，嗣於
    本院審理時始坦承犯罪之態度等一切情狀，量處如主文所示之刑。公訴人雖具體
    求處判被告有期徒刑二年六月，併科罰金新台幣十五萬元，惟關於刑之量定，係
    實體法上賦予法院得為自由裁量之事項，法院對於被告為刑罰裁量時，必須以行
    為人之罪責為依據，而選擇與罪責程度相當之刑罰種類，並確定與罪責程度相稱
    之刑度。縱使基於目的性之考量，認定有犯罪預防之必要，而必須加重裁量時，
    亦僅得在罪責相當性之範圍內為加，不宜單純為強調刑罰之威嚇功能，而從重超
    越罪責程度為裁，務求「罪刑相當」。本院審酌被告之犯罪情節及被告於本院審
    理時已坦承犯罪，態度尚稱良好等情狀，認公訴人求處之刑尚嫌過重，附此敘明
    。扣案之處方箋二紙，係被告所有且供犯罪所用之物，爰依法宣告沒收。
據上論斷，應依刑事訴訟法第二百九十九條第一項前段、醫師法第二十八條第一項、
刑法第十一條前段、第三十八條第一項第二款，判決如主文。
本案經檢察官譚德周到庭執行職務。
中       華       民        國      九十     年    十     月    十七    日
                                  臺灣士林地方法院刑事第三庭
                                      法  官
如不服本判決，應於判決送達後十日內，向本院提出上訴狀。
附錄本案論罪科刑法條：
醫師法第二十八條第一項
未取得合法醫師資格，擅自執行醫療業務者，處一年以上三年以下有期徒刑，得併科
新台幣三萬元以上十五萬元以下罰金，其所使用之藥械沒收之。但合於左列情形之一
者，不在此限：
一、在中央衛生主管機關認可之醫院，於醫師指導下實習之國內醫學院、校學生或畢
    業生。
二、在醫療機構於醫師指示下之護士﹑助產士或其他醫事人員。
三、合於第十一條第一項但書規定者。
四、臨時施行急救者。
犯前項之罪因而致人傷害或死亡者，應依刑法加重其刑至二分之一，並負損害賠償之
責。


司法院資訊處製作；財團法人民間司法改革基金會備份。
